【裁判字號】    89,訴緝,10
【裁判日期】    890713
【裁判案由】    偽造有價證券等
【裁判全文】
臺灣屏東地方法院刑事判決                          八十九年度訴緝字第一號
    公  訴  人  臺灣屏東地方法院檢察署檢察官
    被      告  癸○○
    指定辯護人  本院公設辯護人  申○○
右列被告因偽造有價證券等案件，經檢察官提起公訴（七十九年度偵字第一五八九號
、第二六一九號、一七七三號、二二五三號、二六二０號），本院判決如左：
        主  文
癸○○共同連續意圖供行使之用，而偽造有價證券，處有期徒刑伍年。
扣案如附表所示之支票、本票（含卷附影本）及子○○、丁○○、丙○○、黃清友之
印章各一枚均沒收。
        事  實
一、癸○○與甲○○（已經判決確定）、卯○○（已經判決確定）、周福財（已經判
    決確定，並已歿）等人共同基於概括犯意，意圖供行使之用，先使不知情之刻印
    人員為渠等偽刻子○○、丁○○、丙○○及黃清友之印章各一枚後，基於概括犯
    意連續於左列時地，偽造支票及黃清友之背書，持以向左列之人行使，並基於意
    圖為自己不法所有之常業詐欺犯意，詐取得左列財物：
（一）於民國（下同）七十九年三月二十二日至同月二十五日，由癸○○偽稱為黃尚
      友、卯○○偽稱為黃清友，並夥同周福財、甲○○等人，共同以在屏東市○○
      路二五四號開設尚友實業百貨行（以下簡稱尚友行）為名義，再以丁○○之名
      義，偽造面額為新台幣（下同）九萬五千元，以高雄市第一信用合作社為付款
      人，支票號碼ＣＥ１５０４５８號、面額為七萬三千元，以台灣土地銀行鳳山
      分行為付款人，支票號碼為ＢＡＢ0000000號之支票各一張、以丙○○
      名義，偽造面額為三萬八千元，以華南商業銀行台中分行為付款人，支票號碼
      為ＨＫ0000000之支票一張、以戊○○名義，偽造面額為三萬四千元，
      以高雄縣岡山信用合作社為付款人，支票號碼為ＡＥ３６４５３８號之支票一
      張，並以黃清友之名義背書，再持以向設於台北市之飛音貿易有限公司之負責
      人乙○○行使，以詐取共價值二十四萬元之彩色電視四十二台，嗣於乙○○以
      該支票向銀行提示，經銀行人員告知支票為偽造之物，乙○○始知受騙。
（二）癸○○等四人，以前述假名，及虛設尚友行商號，於七十九年二月初迄同年三
      月二十日間，明知卯○○於帳戶中之明顯存款不足，仍由卯○○簽發面額十萬
      八千元，以台南區中小企業銀行開元分行為付款人之支票一張，並持以向在高
      雄市開設弘松商業有限公司之未○○（已歿）行使，並使未○○陷於錯誤，誤
      認癸○○等人果有給付貨款之意，而交付價值共約十六萬元之紙杯一百十箱，
      經未○○提示未獲付款，復至尚友行查詢，發現該商號已關下店門，且內已空
      無一物，未○○始知受騙。
（三）癸○○等四人於七十九年二月間，於前開地點虛設尚友行商號，共同偽造巳○○名義所簽發，面額為八萬七千三百元，以台灣土地銀行三民分行為付款人，
      支票號碼為ＣＦＡ0000000號之支票一張，並以黃清友之名義背書，向
      光曙興業有限公司之負責人寅○○行使，使寅○○陷於錯誤而交付共計價值八
      萬七千三百元之烘碗機與冰桶予癸○○等人，嗣因寅○○對於該支票之真實相
      有所懷疑，遂要求癸○○等人給付現款，癸○○等人遂答應寅○○於同年三月
      二十六至尚友行領款，屆期寅○○至該處時，尚友行已關下店門，且店中已空
      無一物，寅○○始知受騙。
（四）癸○○等四人於七十九年三月十五日起，於前開地點虛設尚友行商號，共同偽
      造子○○名義所簽發，面額為七萬三千元，以高雄市第一信用合作社為付款人
      ，支票號碼為ＣＥ５３９０６４號之支票一張、偽造己○○名義所簽發，面額
      為四萬六千元，以高雄縣岡山信用合作社為付款人，支票號碼為ＡＥ３６５１
      ３５號之支票一張、偽造丁○○名義所簽發，面額為九萬元，以台灣土地銀行
      鳳山分行為付款人，支票號碼為ＢＡＢ0000000號之支票一張，並以黃
      清友之名義背書，持以向設於苗栗縣苗栗市之盛星金屬熱水瓶公司之負責人酉
      ○○行使，並詐得價值共計二十三萬一千一百二十元之保溫杯一千六百六十支
      及熱水瓶一百零八支，嗣酉○○提示上開支票而未獲兌現，並經銀行行員告知
      該支票均為偽造，酉○○始知受騙。
（五）癸○○等人於七十九年三月六日，於前開地點假冒黃尚友、黃清友之名義虛設
      尚友行商號，向設於台南市之鎰滿企業公司之負責人丑○○詐取價值共計一萬
      三千九百二十元之冰淇淋水壺十二打、糖罐四十八組、醬油及胡椒罐組二十四
      組，待丑○○交付後，癸○○等人即表示丑○○可於同月二十六日可前往收取
      貨款，嗣丑○○依期前往收款時，尚友行已經關門而人去樓空，丑○○始知受
      騙。
（六）癸○○等四人於七十九年三月五日十時許，於其開地點假冒黃尚友、黃清友之
      名義虛設尚友行，並以子○○之名義，偽造面額為六萬八千五百元，付款人為
      高雄市中小企業銀行九如分行，支票號碼為ＯＲ0000000號之支票一張
      復持以向設於台北市之馬球股份有限公司之負責人午○○行使，以詐取價值共
      計十二萬二千九百三十二元之洗髮精、面紙等物，嗣午○○於同年四月三日至
      屏東尚友行向癸○○等人收取票面款項以外之五萬六千四百餘元之貨款時，該
      處已經關門且空無一物，午○○始知受騙。
（七）癸○○等四人於七十九年二月十四日，於前開地點假冒黃清友、黃尚友之名義
      虛設尚友行，且無意給付款項，向設於屏東市之鴻通資訊公司之負責人辰○○
      偽稱要購買電腦及印表機各一台，價值共計四萬五千元，嗣辰○○將該電腦設
      備送至尚友行，並依癸○○之指示裝設後，癸○○等人竟交付一紙由卯○○所
      簽發，面額為四萬六千二百元，以華南商業銀行西台南分行為付款人，支票號
      碼為ＧＤ0000000號之支票一紙，嗣辰○○持以向銀行提示未獲付款，
      始知受騙。
（八）癸○○等四人於七十九年三月十二日於前開地點冒用黃清友、黃尚友之名義，
      虛設尚友行後，冒用子○○之名義，偽造面額為四萬五千五百元及八萬九千五
      百元，以華南商業銀行台中分行為付款人，本票號碼各為0000000號及
      0000000號本票各一張，冒用戊○○之名義，偽造面額為十四萬三千元
      ，付款人為高雄縣岡山信用合作社，支票號碼為ＡＥ３６４５０１號之支票一
      張，冒用丁○○之名義，偽造面額為七萬八千元，付款人為台中第七信用合作
      社，支票號碼為ＳＣＢ0000000號之支票一張，並均已黃清友之名義背
      書，持以向在台北市之哲孝企業有限公司之業務員葉耿松行使，並詐得價值共
      計五十二萬零三百五十元之洗髮精、護髮油、香皂、馬桶清潔劑及泡沫膠等物
      ，經提示前開支票均未獲兌現，且親至尚友行查看時已人去樓空，始知受騙。
（九）癸○○等四人於七十九年三月初在前開地點冒用黃清友、黃尚友之名義，虛設
      尚友行後，冒用戊○○之名義，偽造面額為七萬二千元，付款人為高雄縣岡山
      信用合作社，支票號碼為ＡＥ３６２０６２號之支票一張，且以黃清友之名義
      背書，並持以向設於台中之戶新弘工業社之負責人庚○○行使，以詐取二萬只
      之手錶，嗣藉期提示未獲兌現，庚○○始知受騙。
二、嗣癸○○等人將前述詐得之物分別出售予辛○○、壬○○等人，經乙○○等人分
    別訴由高雄縣警察局及法務部高雄縣調查站至上述尚友行所在地址查獲，並扣得
    子○○、丁○○、丙○○、吳文智、大慶行之印章各一枚等物後，移送由台灣高
    雄地方法院檢察署呈由台灣高等法院高雄分院檢察署移轉台灣屏東地方法院檢察
    署檢察官偵查起訴。
        理  由
一、訊據被告癸○○固坦承有於前揭時地與周福財共同經營尚友行之事實，惟矢口否
    認有偽造有價證券及詐欺之犯行，辯稱其僅以每月二萬元之薪資受僱於周福財，
    負責在尚友行中搬運貨物，對於周福財究與何人合夥、以何方式給付貨款、是否
    有冒用他人名義偽造支票或本票等情均不知情，亦不知周福財有詐取財物及未付
    貨款之情，且周福財尚欠其二月薪資未付等語。然查，其述事實，均已經同案被
    告甲○○先後多次於偵查及本院八十年度訴緝字第一五號詐欺案件審理中指述明
    確，被告亦自陳其於前開時間係於尚友行工作，足見其有恃前開犯行維生之意，
    復有扣案前述子○○、丁○○、丙○○等印章足稽；此外，前述事實（一）部分
，復經被害人乙○○於警、偵訊及本院七十九年訴字第二七九號案件審理中指陳
    綦詳，並有被告等人所偽造以丁○○名義所簽發，面額為九萬五千元，以高雄市
    第一信用合作社為付款人，支票號碼ＣＥ１５０４５８號、面額為七萬三千元，
    以台灣土地銀行鳳山分行為付款人，支票號碼為ＢＡＢ0000000號之支票
    各一張、以丙○○名義，偽造面額為三萬八千元，以華南商業銀行台中分行為付
    款人，支票號碼為ＨＫ0000000之支票、以戊○○名義，偽造面額為三萬
    四千元，以高雄縣岡山信用合作社為付款人，支票號碼為ＡＥ３６４５３８號之
    支票（正本一張，見七十九年度偵字第一五八九號卷第七十七頁，影本各一張，
    警卷第三十八頁至第四十一頁）可稽；事實（二）部分，復經被害人未○○先後
    於警、偵訊中指述無誤，並有卯○○簽發面額十萬八千元，以台南區中小企業銀
    行開元分行為付款人之支票影本一張附卷可稽（警卷第四十二頁）；事實（三）
    部分，復經被害人寅○○於警、偵訊中指述明確，且當庭指認被告癸○○及卯○○之照片，稱癸○○及卯○○即為向其詐取財物之人（七十九年度偵字第一五八
    九號卷第五十七頁背面），並有被告等所偽造巳○○名義所簽發，面額為八萬七
    千三百元，以台灣土地銀行三民分行為付款人，支票號碼為ＣＦＡ000000
    0號之支票影本一張附卷可稽（警卷第四十二頁）；事實（四）部分，復經被害
    人酉○○先後於警、偵訊及本院審理中（七十九年訴字第二七九號及八十年訴緝
    字第一五號）指陳無誤，並有被告等所偽造子○○名義所簽發，面額為七萬三千
    元，以高雄市第一信用合作社為付款人，支票號碼為ＣＥ５３９０６４號之支票
    、偽造己○○名義所簽發，面額為四萬六千元，以高雄縣岡山信用合作社為付款
    人，支票號碼為ＡＥ３６５１３５號之支票、偽造丁○○名義所簽發，面額為九
    萬元，以台灣土地銀行鳳山分行為付款人，支票號碼為ＢＡＢ0000000號
    之支票影本各一張（警卷第四十四頁至第四十六頁）與統一發票影本一張附卷為
    憑；事實（五）部分，復經被害人黃瑞明先後於警偵訊中指述無訛，並有被害人
    交付前述貨物之估價單影本一張（警卷第五十三頁）在卷為憑；事實（六）部分
    ，復經被害人午○○於警訊中指述明確（警卷第二十五頁），並有馬球股份有限
    公司提出之送貨單影本四張附卷可稽（警卷第五十四至五十七頁）；事實（七）
    部分，復經被害人辰○○先後於警、偵訊中指述明確，又於本院審理中當庭指認
    被告之照片，表示被告即為向其詐取電腦設備之人，並於其送貨至尚友行時，被
    告當場向其表示身份為經理等情，此外並有卷附由卯○○所簽發，面額為四萬六
    千二百元，以華南商業銀行西台南分行為付款人，支票號碼為ＧＤ000000
    0號之支票影本一紙（警卷第四十七頁）可稽；事實（八）部分，復經被害人葉
    耿松於警訊中（見警卷第二十九頁）指陳明確，並有冒用子○○名義簽發，面額
    為四萬五千五百元及八萬九千五百元，以華南商業銀行台中分行為付款人，本票
    號碼各為0000000號及0000000號本票影本各一張，冒用戊○○之
    名義，偽造面額為十四萬三千元，付款人為高雄縣岡山信用合作社，支票號碼為
    ＡＥ３６４５０１號之支票影本一張，冒用丁○○之名義，偽造面額為七萬八千
    元，付款人為台中第七信用合作社，支票號碼為ＳＣＢ0000000號之支票
    影本一張（警卷第四十八至五十一頁）附卷為憑；事實（九）部分，復經被害人
    庚○○於警訊中指述無誤（見七十九年度偵字第一五八九號卷第六十五頁），並
    有渠等冒用戊○○之名義，偽造面額為七萬二千元，付款人為高雄縣岡山信用合
    作社，支票號碼為ＡＥ３６２０６２號之支票正本一張（見七十九年度偵字第一
    五八九號卷第七十九頁）附卷為憑。另外，被告與甲○○、卯○○、周福財等人
    共同為前開犯行，並已經本院七十九年度訴字第二七九號、八十年度訴緝字第一
    五號、台灣高等法院高雄分院八十年度上訴字第四四六號判決所認定，有判決附
    卷足稽，足見被告所辯均係飾卸之詞，不足採信，被告罪證已臻明確，犯行皆堪
    認定。
二、核被告癸○○以虛設行號詐購貨物為常業，並偽刻印章，偽造支票、本票，偽造
    黃清友之支票背書，且持以向被害人等詐取貨物，核其所為，係犯刑法第二百零
    一條第一項之偽造有價證券罪、第二百十六條、第二百十條之行使偽造私文書罪
    、第三百四十條之常業詐欺罪，而刑法第三百四十條於被告犯本案後之八十六年
    修正，依刑法第二條第一項從新從輕之規定，以修正前之規定較有利於被告，應
    依修正前之規定處斷，附此敘明；其先後多次偽造有價證券、行使私文書及詐欺
    之行為，均時間緊接，犯罪構成要件相同，顯係基於概括犯意為之，應依連續犯
    之規定論以一罪，並加重其刑，其偽造子○○、丁○○、丙○○、黃清友之印章
    、印文為偽造有價證券之部分行為，其偽造有價證券後持以行使，其持以行使之
    輕罪行為，已為偽造之重罪行為所吸收，其偽造私文書之行為為行使行為所吸收
    ，均不另論罪；又被告所犯偽造有價證券罪、行使偽造私文書及常業詐欺罪間，
    有方法結果之牽連關係，應從一重之意圖供行使而偽造有價證券罪處斷；被告癸○○與甲○○、卯○○、周福財等人間均有犯意之連絡與行為分擔，應論以共同
    正犯。又被告之前開犯行雖均在七十九年十月三十一日以前，惟被告經通緝後，
    並未於中華民國八十年罪犯減刑條例於八十年一月一日施行後之十個月內自動歸
    案接受審判，依該法第六條之規定，即不得依該法減刑，附此敘明。爰審酌被告
    之素行、犯罪動機、以虛設行號、使用假名、偽造有價證券向他人詐取貨物為犯
    罪手段、所得財物與被害人數均非少，危害非輕，以違法之手段取財，嚴重影響
    社會信用制度，且犯後仍飾詞狡辯，毫無悔意等一切情狀，量處如主文所示之刑
    。至公訴意旨雖聲請對被告為強制工作之保安處分，然查被告之犯罪時間均於七
    十九年之二、三月間，期間非長，已如前述，且被告自本案遭本院通緝後，迄今
    近十年間，尚無證據足認其另有何詐欺、偽造私文書或偽造有價證券之犯行，尚
    難認其有犯罪之習慣，爰不併為強制工作之諭知，附此說明。
三、至於其偽造如附表所示之支票及本票（含卷附影本），雖部分支票或本票正本並
    未扣案，然並無證據證明其已滅失，仍應依刑法第二百零五條之規定為沒收之諭
    知，而子○○、丁○○、丙○○、黃清友之印章，亦應依同法第二百十九條宣告
    沒收。
據上論斷，應依刑事訴訟法第二百九十九條第一項前段，刑法第二十八條、第五十六
條、第二百零一條第一項、第二百十六條、第二百十條、第二條第一項、修正前第三
百四十條、第五十五條、第二百零五條、第二百十九條、罰金罰鍰提高標準條例第一
條前段，判決如主文。本案經檢察官蔡孟利到庭執行職務。
中      華      民      國      八十九      年      七      月  十三    日
                                      臺灣屏東地方法院刑事第二庭
                                          法  官    莊鎮遠
右正本證明與原本無異。
對於本判決如有不服應於收受送達後十日內向本院提出上訴書狀上訴於台灣高等法院
高雄分院並按他造當事人之人數附具繕本。
  書記官   吳光璵
中      華      民      國      八十九      年      七      月    三    日
附錄本案論罪科刑法條全文
刑法第二百零一條第一項：意圖供行使之用，而偽造、變造公債票、公司股票或其他
有價證券者，處三年以上十年以下有期徒刑，得併科三千元以下罰金。
中華民國刑法第二百一十條
 (偽造變造私文書罪)
偽造、變造私文書，足以生損害於公眾或他人者，處五年以下有期徒刑。
中華民國刑法第二百一十六條
 (行使偽造變造或登載不實之文書罪)
行使第二百十條至第二百十五條之文書者，依偽造、變造文書或登載不實
事項或使登載不實事項之規定處斷。
中華民國刑法第三百四十條
以犯第三百三十九條之罪為常業者，處一年以上七年以下有期徒刑，得併
科五萬元以下罰金。
附表：
編號    被偽造人  付款人          支票或本票號碼                備註
一      丁○○    高雄一信      ＣＥ１５０４５８號      含支票影本一張
二      同右      土銀鳳山分行  ＢＡＢ0000000號  含支票影本一張
三      同右      台中七信      ＳＣＢ0000000號  含支票影本一張
四      同右      土銀鳳山分行  ＢＡＢ0000000號  含支票影本一張
五      丙○○    華南商銀      ＨＫ0000000號    含支票影本一張
六      戊○○    岡山信用合作社ＡＥ３６４５３８號      支票正、影本各一張
七      同右      同右          ＡＥ３６４５０１號      含支票影本一張
八      同右      同右          ＡＥ３６２０６２號      支票正本一張
九、    巳○○    土銀三民分行  ＣＦＡ0000000號  含支票影本一張
十      子○○    高雄一信      ＣＥ５３９０６４號      含支票影本一張
十一    同右      華南商銀台中分行0000000號      含本票影本一張
十二    同右      同右            0000000號      同右
十三    己○○    岡山信用合作社  ＡＥ３６５１３５號    含支票影本一張
十四    子○○    高市中小企銀九如分行ＯＲ0000000號支票正本


司法院資訊處製作；財團法人民間司法改革基金會備份。
